【裁判字號】    98,附民,183
【裁判日期】    990324
【裁判案由】    請求損害賠償
【裁判全文】
臺灣屏東地方法院刑事附帶民事訴訟判決
原      告    甲男      姓名.
兼法定代理人  甲男之母  姓名.
共      同
訴訟代理人    宋明政律師
被      告    甲○○
上列被告因民國98年度訴字第1128號妨害性自主案件，經原告提
起附帶民事訴訟，請求損害賠償事件，本院判決如下︰
    主  文
被告應給付甲男新台幣壹拾伍萬元，及自民國九十八年十一月四
日起至清償日止，按年息百分之五計算之利息。
被告應給付甲男之母新台幣伍萬元，及自民國九十八年十一月四
日起至清償日止，按年息百分之五計算之利息。
原告其餘之訴駁回。
本判決第一項、第二項得假執行。
    事 實 及 理 由
一、原告起訴主張：被告明知甲男為14歲以上未滿16歲之男子，
    竟基於對14歲以上未滿16歲男子為性交行為之犯意，於民國
    （下同）98年7 月4 日凌晨，在其位於屏東縣○○鄉○○村
    ○○路86號住處，以口含甲男生殖器之方式，與甲男發生性
    交行為1 次。被告並於98年7 月3 日至7 月7 日間，基於對
    14歲以上未滿16歲男子為猥褻行為之犯意，在上開住處，以
    手隔著褲子撫摸甲男生殖器2 次，而逞其性慾，並經臺灣屏
    東地方法院檢察署檢察官以98年度偵字第5773號起訴。被告
    上開不法侵害甲男之行為，造成甲男及甲男之母人格、身分
    法益受有侵害，為此，依侵權行為法則請求被告賠償精神慰
    撫金。於本院聲明：(一)被告應給付甲男新臺幣（下同）40萬
    元，及自98年11月4 日起至清償日止，按年息5 ％計算之利
    息。(二)被告應給付甲男之母20萬元，及自98年11月4日 起至
    清償日止，按年息5 ％計算之利息。
二、被告則以：我沒有對甲男性交及猥褻，都是甲男亂說，沒有
    證據等語，資為抗辯。於本院聲明：原告之訴駁回。
三、原告主張被告於上開時地對14歲以上未滿16歲之甲男為性交
    及猥褻行為，造成甲男、甲男之母有精神上損害之事實，業
    據提出○○精神科診所診斷證明書及戶籍謄本等資料為證（
    本院卷第7 至10頁），並經本院職權調取本院98年度訴字第
    1128號妨害性自主刑事案件全卷核閱無誤。被告未提出任何
    證據，僅陳述引用刑事案件證據資料。是本件所應審究者為
    ：(一)被告有無對14歲以上未滿16歲之甲男為性交及猥褻行為
    ？(二)甲男及甲男之母得否請求被告賠償非財產上之損害？金
    額應以多少為適當？
四、被告有無對甲男為性交及猥褻行為？
  (一)原告甲男於偵訊及本院刑事庭審理證稱：我是小學六年級的
    時候在朋友家認識被告，他知道我的年齡，98年6 月30日我
    離家出走，於7 月3 日下午在網咖遇到被告後就去他家玩，
    當天我在他家玩電腦，他坐在我後面，隔著褲子摸我的生殖
    器，時間約1 、2 分鐘。7 月4 日早上被告對我口交，他把
    我的褲子脫下來，吸我的小弟弟，大約5 、6 分鐘，我有射
    精在他嘴巴裡，我是因為好奇所以沒有推開他。7 月6 日中
    午我在他家打電腦，情形跟第一次一樣，隔著褲子摸我的生
    殖器，時間約1 、2 分鐘，我不會討厭被告，因為他都會讓
    我打電腦等語明確（刑案他卷第7 至9 頁，本院刑事卷第52
    至54頁）。核與證人乙男於偵訊證稱：我是國小一、二年級
    在○○網咖認識被告，我很無聊就於6 月30日起去被告家住
    ，7 月4 日我把棉被掀開有看到被告對甲男口交，他把甲男
    的內褲及外褲脫到大腿處，7 月6 日早上甲男玩電腦時，被
    告坐在他後面用手摸甲男的生殖器，我不希望被告受到處罰
    ，因為他對我很好會帶我出去玩及玩電腦等情相符（刑案偵
    卷第20至23頁）。查甲男、乙男業已供稱不討厭被告，不希
    望被告受處罰等語，顯見其等並非藉此入被告於罪，此一情
    節又係涉及個人性向、隱私及名譽，當無任意虛構之可能，
    且2 位證人與被告亦無夙怨，衡情自無歷次設詞誣陷被告之
    必要，足認其等前開所證，真實可採。
  (二)被告業於刑案偵訊及本院羈押庭坦承：我是在甲男小學五、
    六年級時認識他，在乙男小學四年級時認識他，這段期間我
    有隔著褲子摸甲男的生殖器2 次，也有幫甲男口交1 次，都
    是甲男自己要的，詳細時間忘記了。我知道甲男、乙男的年
    齡，警偵訊所述均實在等語詳實（刑案偵卷第9 至12頁，本
    院刑事羈押卷第6 頁）。被告已有妨害性自主罪之前案（本
    院98年度訴字第787 號，尚未審結），該案係起訴被告與未
    滿14歲男子或14歲以上未滿16歲男子為猥褻及性交行為，此
    有該案起訴書1 份可按，顯見被告對於刑事偵審程序之進行
    應有足夠之經驗，倘非確有其事，被告豈可能於偵訊及本院
    羈押庭均予以坦承？顯見其上開供述，與原告主張相符，堪
    信為真實。
  (三)此外，復有甲男、乙男真實姓名年籍對照表、被告住處及房
    間照片8 幀等資料在前揭刑案卷內可佐，足徵原告主張被告
    於7 月4 日對甲男為性交行為1 次；於7 月3 日、7 月6 日
    對甲男為猥褻行為共2 次，洵屬有據，應信屬實。被告於本
    院所辯，顯係事後卸責之詞，委無足採，被告確有於上開時
    地對甲男猥褻及性交之事實無誤。另原告訴訟代理人雖認被
    告係違反甲男意願對之猥褻（本院刑事卷第117 頁），然甲
    男業於偵訊供稱自己係基於好奇，顯見並非違反其意願，況
    如違反甲男意願，被告並無限制甲男自由，甲男可以立即離
    去，豈有與被告同住多日之理？被告上開妨害性自主犯行並
    未違反甲男意願，應無疑義，其前開所為，分別係犯刑法第
    227 條第4 項對於14歲以上未滿16歲之男子為猥褻罪、同法
    第227 條第3 項對於14歲以上未滿16歲之男子為性交罪一節
    ，亦據本院98年度訴字第1128號判決為相同之認定。
五、甲男及甲男之母得否請求被告賠償非財產上之損害？金額應
    以多少為適當？
  (一)按因故意或過失，不法侵害他人之權利者，負損害賠償責任
    ，故意以背於善良風俗之方法，加損害於他人者亦同；不法
    侵害他人之身體、健康、名譽、自由、信用、隱私、貞操，
    或不法侵害其他人格法益而情節重大者，被害人雖非財產上
    之損害，亦得請求賠償相當之金額；前二項規定，於不法侵
    害他人基於父、母、子、女或配偶關係之身分法益而情節重
    大者，準用之，民法第184 條第1 項、民法第195 條第1 項
    、第3 項分別定有明文。次按慰撫金之賠償須以人格權遭受
    侵害，使精神上受有痛苦為必要，其核給之標準固與財產上
    損害之計算不同，然非不可斟酌雙方身份資力與加害程度，
    及其他各種情形核定相當之數額（最高法院51年台上字第22
    3 號判例意旨參照）。
  (二)被告於上開時地對14歲以上未滿16歲之原告甲男為猥褻及性
    交之不法行為，同時侵害原告甲男之貞操、身體、健康及名
    譽，原告甲男謂其因此而受有非財產上之損害，請求給付慰
    撫金，殊無不合。本院審酌甲男就讀國中，與母親、弟弟同
    住之現況，名下有2 筆不動產，價值428,901 元，有財產資
    料在卷可按，被告利用原告甲男年輕識淺，沈迷電動玩具，
    不服家長管教之情況，對未成年之少年合意猥褻、性交，以
    滿足個人的性慾，此種性關係呈現出一種強凌弱的權力支配
    關係，對於受侵害者會導致長期性的負面效應，此效應會慢
    慢地延續而橫跨其整個人生旅途。原告甲男在臨床上出現憂
    鬱、焦慮、退縮、恐懼等憂鬱症症狀，有琉璃光精神科診所
    診斷證明書1 紙附卷可稽，為被告所不爭執，堪信屬實，足
    徵甲男精神上所受痛苦自當非輕。並斟酌被告高職肄業，領
    有中度智能障礙手冊，有竊盜之前科，名下無任何財產等一
    切情形，認原告甲男請求被告賠償慰撫金以15萬元為適當，
    逾此數額之主張，尚嫌過高。
  (三)原告甲男之母對甲男負有保護、教養之義務，且甲男之母確
    與甲男同住，基於母子關係對甲男負有教育大責。被告不法
    侵害甲男之行為，甲男之母亦身心受苦，甲男因此或有性向
    及精神、心理之問題，復原重建過程必漫長而艱辛，甲男之
    母精神重擔可以想見將更沈重，被告不法侵害原告甲男之母
    之身份法益，情節自屬重大。本院審酌被告侵害行為之態樣
    ，甲男之母教育程度為國中畢業，經營早餐店，收入每月約
    15,000元，因甲男上開事件臨床上出現憂鬱、焦慮、失眠、
    輕生念頭等憂鬱症症狀，有○○精神科診所診斷證明書在卷
    可按，名下並無任何財產，並衡量兩造之職業、資力、素行
    、教育程度等一切情形，認原告甲男之母請求被告賠償慰撫
    金以5 萬元為相當。
六、綜上所述，本件原告主張被告明知甲男為14歲以上未滿16歲
    之男子，身心尚未成熟，竟對之為猥褻及性交行為，侵害甲
    男權利及甲男之母之身分法益情節重大，即為可採。被告所
    辯均無可取。從而，原告2 人本於侵權行為法律關係，請求
    被告賠償甲男15萬元，賠償甲男之母5 萬元，及均自起訴狀
    繕本送達翌日即98年11月4 日起至清償日止，按年息5 ％計
    算之利息之範圍內，為有理由，應予准許。逾此範圍所為請
    求，為無理由，應予駁回。本件判決所命給付之金額未逾50
    萬元，依民事訴訟法第389 條第1 項第5 款之規定，應職權
    宣告假執行。
七、本件事證已臻明確，兩造其餘攻擊防禦方法及所提證據，經
    審酌後認均無礙判決之結果，爰不予一一論述。
八、據上論結，本件原告之訴為一部有理由，一部無理由，應依
    刑事訴訟法第502 條、第491 條第10款，民事訴訟法第389
    條第1 項第5 款，判決如主文。
中    華    民    國    99    年    3     月    24    日
                  刑事第二庭    審判長法  官  黃國永
                                      法  官  劉怡孜
                                      法  官  翁世容
以上正本證明與原本無異。
本判決非對於刑事訴訟之判決有上訴時不得上訴。
中    華    民    國    99    年    3     月    24    日

                                      書記官  張孝妃

司法院資訊處製作；財團法人民間司法改革基金會備份。
